【裁判字號】    98,台上,659
【裁判日期】    980212
【裁判案由】    違反槍砲彈藥刀械管制條例等罪
【裁判全文】
最高法院刑事判決              九十八年度台上字第六五九號
上  訴  人  台灣高等法院檢察署檢察官
上  訴  人
即  被  告  甲○○
選任辯護人  廖姵涵律師
被      告  乙○○
                    樓
上列上訴人等因被告等違反槍砲彈藥刀械管制條例等罪案件，不
服台灣高等法院中華民國九十七年八月十四日第二審判決（九十
七年度上訴字第二六一二號，起訴案號：台灣板橋地方法院檢察
署九十六年度偵字第一九一三七號），提起上訴，本院判決如下
：
    主  文
上訴駁回。
    理  由
一甲○○製造槍枝、持有改造槍枝及甲○○、乙○○被訴販賣槍
枝部分：
按刑事訴訟法第三百七十七條規定，上訴於第三審法院，非以判
決違背法令為理由，不得為之。是提起第三審上訴，應以原判決
違背法令為理由，係屬法定要件。如果上訴理由書狀並未依據卷
內訴訟資料，具體指摘原判決不適用何種法則或如何適用不當，
或所指摘原判決違法情事，顯與法律規定得為第三審上訴理由之
違法情形，不相適合時，均應認其上訴為違背法律上之程式，予
以駁回。本件原判決維持第一審依想像競合犯關係從一重論處上
訴人即被告甲○○未經許可，製造可發射子彈具有殺傷力之改造
手槍（處有期徒刑六年十月，即製造原判決附表一編號一至五所
示改造手槍部分）；又未經許可，持有可發射子彈具有殺傷力之
改造手槍罪刑（處有期徒刑三年二月）之判決，駁回該部分其在
第二審之上訴，已詳敘認定犯罪事實所憑之證據及其認定之理由
，並對甲○○所辯其持有具殺傷力之改造手槍犯行，應為製造槍
枝之犯行所吸收云云，如何不足採信，均已依據卷內資料詳予指
駁。查證據之取捨及事實之認定，為事實審法院之職權，茍其判
斷無違經驗法則或論理法則，即不能任意指為違法。甲○○於第
一審審理時，陳稱原判決附表二所示小型轉輪手槍的阻鐵於購買
時即已打通，其完全沒有改造過等情（見第一審卷第一六一頁）
。原判決因認前述小型轉輪改造手槍，並非甲○○製造後持有，
予以分論併罰，尚無不合。而槍枝之鑑定，非必以試射為唯一之
鑑驗方法。扣案如原判決附表一編號一至五及附表二所示之改造
手槍六枝，既經專責鑑定機關內政部警政署刑事警察局依性能檢
驗法鑑定結果，認均具殺傷力，有該局民國九十六年八月二十四
日刑鑑字第０９６０１３１５１２號槍彈鑑定書在卷可憑，原審
予以採信，認該六枝改造手槍確具殺傷力，自無不合。甲○○上
訴意旨，猶執陳詞，對於原判決已為論斷說明之事項，再為事實
之爭辯，並對原審採證認事之職權行使，任意指摘，自非適法之
第三審上訴理由，應予駁回。又刑事訴訟法第一百六十一條第一
項規定：檢察官就被告犯罪事實，應負舉證責任，並指出證明之
方法。因此，檢察官對於起訴之犯罪事實，應負提出證據及說服
之實質舉證責任，倘其所提出之證據，不足為被告有罪之積極證
明，或其指出證明之方法，無從說服法院以形成被告有罪之心證
，基於無罪推定之原則，自應為被告無罪判決之諭知。認定犯罪
事實所憑之證據，無論直接或間接證據，其為訴訟上之證明，須
於通常一般之人均不致有所懷疑，而得確信其為真實之程度者，
始得據為有罪之認定，倘其證明尚未達到此一程度，而有合理之
懷疑存在時，事實審法院復已就其心證上理由予以闡述，敘明其
如何無從為有罪之確信，因而為無罪之判決，尚不得任意指為違
法。原判決另撤銷第一審關於被告甲○○、乙○○共同販賣可發
射子彈具有殺傷力之改造槍枝（即原判決附表一編號六所示之槍
枝）未遂部分之科刑判決，改判諭知被告等均無罪，已敘明公訴
意旨認被告等有前述犯行，係以證人盧智勇及Ａ１之證言為其主
要論據，惟被告等均堅決否認有販賣或交付槍枝予盧智勇之犯行
，而盧智勇於檢察官偵查、第一審及原審審理時之證言，先後不
一，前後矛盾，其證詞之可信度，並非無疑；另證人Ａ１雖證述
目睹甲○○製造子彈，知悉甲○○改造槍枝，及由其代為出面簽
立房屋租賃契約等情，但此亦不能證明盧智勇住處所查獲之槍枝
即為甲○○所製造或交付，另依卷附盧智勇與乙○○之行動電話
雙向通聯紀錄，並無九十六年八月十日之通話紀錄，亦不足為被
告等曾於當日前往盧智勇住處之證明。此外亦無其他積極證據足
認被告等確有販賣改造槍枝未遂之犯行，因認檢察官就該部分所
舉之證據，不能證明被告等犯罪，已於理由內詳予說明。查原判
決已就其調查證據之結果，如何不能為被告等有罪確信之心證理
由，詳予闡述，所為論斷復與經驗法則及論理法則無違，依前揭
說明，自不能任意指摘為違法。檢察官此部分上訴意旨，徒憑己
見，對於原審取捨證據及證明力判斷之職權行使，任意爭執，難
謂已符合首揭法定上訴要件，其上訴違背法律上之程式，亦應予
駁回。
二甲○○持有子彈部分：
查第三審上訴書狀，應敘述上訴之理由，其未敘述者，得於提起
上訴後十日內補提理由書於原審法院，已逾上述期間，而於第三
審法院未判決前仍未提出上訴理由書狀者第三審法院應以判決駁
回之，刑事訴訟法第三百八十二條第一項、第三百九十五條後段
規定甚明。甲○○另因未經許可持有子彈（即原判決附表四部分
）案件，不服原審判決，於民國九十七年八月二十八日提起上訴
，並未敘述理由，迄今逾期已久，於本院未判決前仍未提出，其
該部分之上訴自非合法，應併予駁回。
據上論結，應依刑事訴訟法第三百九十五條，判決如主文。
中    華    民    國  九十八  年    二    月   十二   日
                      最高法院刑事第十二庭
                          審判長法官  石  木  欽
                                法官  洪  佳  濱
                                法官  呂  丹  玉
                                法官  段  景  榕
                                法官  王  居  財
      本件正本證明與原本無異
                                      書  記  官
中    華    民    國  九十八  年    二    月   二十   日
                                                     Ｍ


司法院資訊處製作；財團法人民間司法改革基金會備份。
